【裁判字號】    94,訴,7674
【裁判日期】    950307
【裁判案由】    返還信用卡消費貸款
【裁判全文】
臺灣臺北地方法院民事判決              94年度訴字第7674號
原      告  國泰世華商業銀行股份有限公司
法定代理人  乙○○
訴訟代理人  丙○○
            甲○○
被      告  丁○○
上列當事人間請求返還信用卡消費貸款事件，本院於民國九十五
年二月二十三日言詞辯論終結，判決如下：
    主    文
被告應給付原告新臺幣伍拾萬柒仟貳佰陸拾貳元，及其中本金新
台幣肆拾柒萬貳仟柒佰參拾壹元部分自民國94年12月25日起至清
償日止，按年息19.7%計算之利息。
訴訟費用由被告負擔。
    事實及理由
一、本件依信用卡約定條款第26條前段約定，因本契約涉訟時，
    持卡人／商務卡申請人即被告同意以台灣台北地方法院即本
    院為第一審管轄法院，本院就本件自有管轄權；又被告未於
    言詞辯論期日到場，核無民事訴訟法第386條所列各款情形
    ，應依原告之聲請，由其一造辯論而為判決。均合先敘明。
二、原告主張：（一）被告丁○○分別於民國91年10月22日、93
    年8月11日與其成立信用卡使用契約，領用如附表編號1、2
    所示之信用卡使用，依約被告就使用系爭信用卡所生之債務
    ，負全部給付責任，被告領用系爭信用卡後，即得於特約商
    店記帳消費，但依約定應於當期繳款截止日前向其全部清償
    ，或以循環信用方式繳付最低應繳金額，逾期清償者，除喪
    失期限利益外，應另行給付按年息19.7%計算之利息。（二
    ）被告丁○○另於91年10月22日簽立餘額代償申請書，由其
    以如附表編號3所示之代償卡代付被告於第三人萬泰商業銀
    行城東分行、中國信託商業銀行、慶豐商業銀行之信用卡欠
    款，就該代償部分之利息及費用，計收方式係以代償後，前
    24個月內按月計收代償餘額1.1%計算之手續費（即前述期間
    內不計收利息），上述期間屆滿，則更以年息19.7%計收利
    息。（三）被告丁○○又分別於93年3月10日、94年1月4日
    與其成立如附表編號4、5所示之信用卡簡易通信貸款契約，
    分別向其貸款新台幣（下同）21萬元，均約定按年息18.5%
    計算利息，分60期清償，依年金法按月計付本息，併入信用
    卡帳單中與信用卡消費帳款一同繳納，另依約定條款第1條
    之約定，如未依約於繳款期限前繳款或未繳足月付金時，其
    得將未繳金額之本金部分，或經其主張視為到期之本金部分
    ，按信用卡循環利率（年息19.7%）計算之利息，又依約定
    條款第4條、第5條約定，倘為延遲繳款經其主張暫停被告信
    用卡之權利時，即喪失期限利益，其債務視為全部到期。詎
    被告至94年12月24日止，帳款尚餘50萬7,262元未按期繳付
    （含信用卡帳款金額6萬4,305元、簡易通信貸款帳款金額41
    萬9,368元，及代償金額2萬3,589元），迭經催討無效，為
    此提起本件訴訟等語。並聲明：如主文第一項所示。
三、被告方面：
    被告丁○○未提出書狀作何聲明或陳述。
四、得心證之理由：
（一）原告主張之事實，已據其提出信用卡消費帳務債權明細報
      表2件、國泰世華銀行信用卡申請書、世華銀行信用卡申
      請書、世華銀行餘額代償申請表格各1件、信用卡簡易通
      信貸款申請書2件、約定條款、世華銀行注意事項、91年
      11月信用卡對帳單各1件、信用卡系統--歷史帳單彙總查
      詢2件、簡易貸款--客戶歸戶資料明細查詢1件及戶籍謄本
      等件為證，核屬相符，被告未於言詞辯論期日到場，亦未
      提出書狀作何聲明或陳述，堪信原告主張為真實。
（二）按持卡人依其與發卡機構所訂立之信用卡使用契約，取得
      使用信用卡向特約商店簽帳消費之資格，並對發卡機構承
      諾償付帳款，而發卡機構則負有代持卡人結帳，清償簽帳
      款項之義務。此種持卡人委託發卡機構付款之約定，具有
      委任契約之性質，倘持卡人選擇以循環信用方式繳款，就
      當期應償付之帳款僅繳付最低應繳金額，其餘應付款項由
      發卡機構先行墊付，持卡人則依約定給付循環利息者，又
      具有消費借貸契約之性質。稱消費借貸者，謂當事人一方
      移轉金錢或其他代替物之所有權於他方，而約定他方以種
      類、品質、數量相同之物返還之契約，當事人之一方對他
      方負金錢或其他代替物之給付義務而約定以之作為消費借
      貸之標的者，亦成立消費借貸；借用人應於約定期限內，
      返還與借用物種類、品質、數量相同之物，民法第474條
      、第478條前段分別定有明文。又遲延之債務，以支付金
      錢為標的者，債權人得請求依法定利率計算之遲延利息。
      但約定利率較高者，仍從其約定利率。同法第233條第1項
      亦有明定。查，被告丁○○既至94年12月24日止，帳款尚
      餘50萬7,262元未按期繳付（含信用卡帳款金額6萬4,305
      元、簡易通信貸款帳款金額41萬9,368元，及代償金額2萬
      3,589元），迭經原告催討無效，依約其全部債務並已視
      為到期，自應就上開信用卡消費款等欠款負一次全部清償
      之責。
（三）從而，原告依消費借貸及信用卡約定條款請求被告給付信
      用卡消費款50萬7,262元（含信用卡帳款金額6萬4,305元
      、簡易通信貸款帳款金額41萬9,368元及代償金額2萬3,58
      9元），及其中本金47萬2,731元部分自94年12月25日起至
      清償日止，按年息19.7%計算之利息，為有理由，應予准
      許。
（四）又原告為自台灣第一信託投資股份有限公司變更為匯通商
      業銀行股份有限公司、再變更為國泰商業銀行股份有限公
      司而來，嗣再與世華聯合商業銀行股份有限公司合併後消
      滅，而以世華聯合商業銀行股份有限公司為存續公司，並
      改名為國泰世華商業銀行股份有限公司，有原告提出之財
      政部核准函及股份有限公司變更登記表各一件在卷可稽，
      依法自已概括承受上開二家銀行之權利義務，附此敘明。
五、訴訟費用負擔之依據：民事訴訟法第78條。
中    華    民    國    95    年    3     月    7     日
                民事第一庭    法      官  張明輝
以上正本係照原本作成
如對本判決上訴，須於判決送達後20日內向本院提出上訴狀
中    華    民    國    95    年    3     月    7     日
                              法院書記官  周其祥
附表：
編號
 1 VISA  正卡 （卡號：0000000000000000,世華銀行）
                          核卡日：91.10.22
 2 VISA  正卡 （卡號：0000000000000000,國泰世華銀行）
                          核卡日：93.08.11
 3 代償信用卡正卡（卡號：0000000000000000,世華銀行）
                          核卡日：91.10.22
 4 信用卡簡易通信貸款 正卡（卡號：0000000000000000,國泰
                            世華銀行） 核卡日：93.03.10
 5 信用卡簡易通信貸款 正卡（卡號：0000000000000000,國泰
                            世華銀行） 核卡日：94.01.04


司法院資訊處製作；財團法人民間司法改革基金會備份。
